【裁判字號】    95,台上,5430
【裁判日期】    951004
【裁判案由】    偽造有價證券等
【裁判全文】
最高法院刑事判決            九十五年度台上字第五四三０號
上  訴  人  台灣高等法院台南分院檢察署檢察官
被      告  甲○○
            乙○○
共      同
選任辯護人  許世烜律師
            楊丕銘律師
上列上訴人因被告等偽造有價證券等案件，不服台灣高等法院台
南分院中華民國九十二年十二月十六日第二審判決（九十二年度
上訴字第四０八號，起訴案號：台灣台南地方法院檢察署九十年
度偵續字第七八號），提起上訴，本院判決如下：
    主  文
上訴駁回。
    理  由
按刑事訴訟法第三百七十七條規定：上訴於第三審法院，非以判
決違背法令為理由，不得為之。是提起第三審上訴，應以原判決
違背法令為理由，係屬法定要件。且必須依據卷內資料為具體之
指摘，並足據以辨認原判決已具備違背法令之形式，始屬相當。
本件原判決以第一審檢察官公訴意旨略稱，被告甲○○、乙○○
二人與告訴人黃馨儀（已更名「黃如茵」）係親姊妹。於民國八
十一年間，甲○○在台南市○○路設立世紀將軍實業有限公司（
下稱「世紀公司」），因甲○○久居美國，乃推由告訴人擔任世
紀公司負責人，並以公司負責人身分向台灣中小企業銀行台南分
行申請甲存第六一五－九號世紀公司名義之支票帳戶使用。嗣告
訴人於八十二年七月離開世紀公司，即要求甲○○辦理公司負責
人變更，且不得以告訴人為公司負責人名義開立支票。詎乙○○
於八十三年三月五日以其本人及甲○○名義參加張鴻志召集之新
台幣（下同）五萬元互助會各一會。嗣甲○○於八十四年九月得
標，竟與乙○○未經告訴人同意，而擅自以告訴人為世紀公司負
責人之身分，偽造簽發上述帳戶面額均為五萬元之支票計十二張
予張鴻志。張鴻志將其中兩張（支票碼號ＡＰ0000000、
0000000）交予另一會員何江林。惟事後因張鴻志未全數
交付得標會款，且宣告倒會。乙○○為避免損失，即將上開帳戶
存款提出，致上開支票退票，何江林乃於八十五年十一、十二月
間向台灣台南地方法院聲請對告訴人核發支付命令。詎乙○○竟
於八十五年十二月十四日盜用告訴人印章、偽造告訴人署押以偽
造異議狀聲明異議。嗣於該給付票款事件審理中，又偽造署押、
盜用印文，連續偽造告訴人名義之委任狀及上訴書等訴訟文書。
因認被告二人共犯偽造有價證券罪嫌；另乙○○又犯行使偽造私
文書罪嫌等情。惟經原審審理結果，略以被告等辯稱世紀公司係
甲○○出資經營，告訴人任職世紀公司期間，同意擔任世紀公司
之登記負責人，並出借名義申領支票供公司及甲○○使用，是甲
○○所有支出都是以該支票帳戶支付，告訴人離職後，則將支票
簿及印鑑章交乙○○保管授權使用，乙○○簽發支票支付甲○○
會款後，與會首發生糾葛，並與另一會員何江林涉訟，因甲○○
參加互助會事宜均委由乙○○處理，告訴人知情後亦委託乙○○
處理及出庭，有一次因乙○○趕不及出庭，才請伊公司會計陳蕙
芳出庭，也因此以告訴人名義製作委任狀及訴狀等語。經查，告
訴人承認伊任職世紀公司期間，同意擔任登記為公司負責人，並
出借其名義開立上述支票帳戶，供被告甲○○使用，授權甲○○
簽發等情，核與被告二人之供詞、及證人即被告與告訴人之妹黃
薇蓁證述之情節相符，足見告訴人確曾授權甲○○使用該支票帳
戶。且告訴人亦供認其離職後，迄八十三年間，曾多次經甲○○
同意，借用上開世紀公司之支票供其個人調度之用等情，與甲○
○供述符合，亦有告訴人記載之世紀公司帳冊及支票存根在卷為
證；又告訴人離職後，甲○○曾繼續簽發上開帳戶支票予告訴人
，以支付會款，告訴人仍予收受，此為告訴人所是認，復有支票
存根附卷可稽。據此，足證告訴人雖已離職，然仍授權同意甲○
○繼續使用上開支票帳戶，此由告訴人離職時，未要求返還支票
簿及印鑑章，可為佐證。至於告訴人雖稱，曾通知被告等不要繼
續使用上開支票帳戶等情，惟為被告二人所否認，告訴人又未能
舉證證明其事，自不能採為不利於被告等之認定。則甲○○又授
權乙○○簽發上述十二張支票，要係本於告訴人之概括授權為之
，渠二人主觀上亦無偽造有價證券之故意。另乙○○被訴偽造文
書罪嫌部分，證人世紀公司員工羅月香及陳蕙芳、劉秀蘭等人證
述，告訴人離職後，經常回世紀公司領取其個人郵件，且前述民
事案件之文書及傳票寄到世紀公司，亦曾由劉秀蘭、陳蕙芳轉交
予告訴人收受等情；且陳蕙芳更謂，告訴人曾到五樓辦公室，向
乙○○表示，要被告二人處理好前述民事案件等詞。而甲○○亦
證述，告訴人曾打電話到美國，表示該互助會與其無關，要伊回
國處理該件民事訴訟，因祇有乙○○瞭解參加互助會之始末，所
以伊請乙○○代為處理訴訟事宜等情。則告訴人要甲○○處理民
事訴訟事宜，而乙○○又係依甲○○之委託、授權，而代為製作
告訴人名義之委任狀及訴訟書類應訟，自係有權為之。且由證人
黃薇蓁證稱，於八十九年十月間，甲○○叫乙○○將印章拿給伊
交還告訴人一節以觀，告訴人若無授權之情事，為何將印章放置
在乙○○手中如此之久，是難認被告二人有何偽造私文書或行使
偽造私文書之犯意。因認不能證明被告二人犯罪，乃維持第一審
諭知被告二人均無罪之判決，駁回檢察官所為第二審上訴。已詳
其所憑之證據及認定之理由。從形式上觀察，並無認定事實不
依證據等違法情事存在。本件檢察官上訴意旨略以，(一)、告訴人
並未授權被告等簽發支票或訴訟文書。告訴人任職世紀公司期間
，甲○○需要公司支票，均經告訴人同意才簽發。(二)、被告二人
與陳蕙芳、羅月香之供詞互有矛盾、不實、(三)、乙○○、甲○○
二人於八十九年十月三十一日與告訴人洽談時，乙○○取交一份
民事判決書，告訴人才知道有此給付票款之民事訴訟。(四)、告訴
人既於八十二年八月二十二日離職，豈有同意再擔任公司負責人
，並以其名義簽發支票之理？(五)、告訴人最後一次收受上述帳戶
八十四年一月十八日期、面額一萬元支票後，即明確告知甲○○
須儘速辦理公司負責人名義變更，且不再以告訴人名義開票。(六)
、告訴人既經常出入世紀公司，則委任狀等何不由告訴人親自書
立。(七)、原判決既謂告訴人離職時，未向甲○○請求返還支票簿
及印章；卻又稱告訴人離職時主動交付支票簿、印章予甲○○各
等語。係為單純事實上之爭執，或係對原審法院認事、採證及證
明力判斷之職權行使，或與待證事實無關之枝節問題，專憑己見
，任意爭辯，並非依據卷證資料具體指摘原判決認事、採證有何
違背法令，自不足據以辨認原判決已具備違法之形式，其上訴違
背法律上之程式，應予駁回。又本件係檢察官提起公訴之案件，
依刑事訴訟法第三條之規定，告訴人並非本件之訴訟當事人，其
具狀向本院聲請撤回告訴，自不生效力。附此明。
據上論結，應依刑事訴訟法第三百九十五條前段，判決如主文。
中    華    民    國  九十五  年    十    月    四    日
                      最高法院刑事第四庭
                          審判長法官  吳  雄  銘
                                法官  池  啟  明
                                法官  郭  毓  洲
                                法官  韓  金  秀
                                法官  黃  梅  月
      本件正本證明與原本無異
                                      書  記  官
中    華    民    國  九十五  年    十    月   十二   日
                                                    ｍ


司法院資訊處製作；財團法人民間司法改革基金會備份。
